【裁判字號】    98,上易,50
【裁判日期】    980303
【裁判案由】    毒品危害防制條例
【裁判全文】
臺灣高等法院臺南分院刑事判決          98年度上易字第50號
上  訴  人
即  被  告  甲○○
選任辯護人  黃俊達  律師
            賴鴻鳴  律師
上列上訴人因毒品危害防制條例案件，不服臺灣雲林地方法院97
年度易字第772號中華民國97年11月28日第一審判決（起訴案號
：臺灣雲林地方法院檢察署97年度偵字第4768號），提起上訴，
本院判決如下：
    主  文
原判決撤銷。
甲○○持有第二級毒品，處有期徒刑伍月。扣案之第二級毒品大
麻淨重伍點柒肆公克沒收銷燬之，包裹上開毒品大麻之包裝袋壹
個沒收。又持有第二級毒品，處有期徒刑柒月。扣案之MDMA藥丸
驗餘淨重貳拾點壹壹玖玖公克，沒收銷燬之，包裹上開毒品MDMA
之包裝袋貳個，均沒收。應執行有期徒刑拾月，扣案之第二級毒
品大麻淨重伍點柒肆公克、MDMA藥丸驗餘淨重貳拾點壹壹玖玖公
克，均沒收銷燬之，包裹上開毒品大麻之包裝袋壹個及包裹上開
毒品MDMA之包裝袋貳個，均沒收。
    事  實
一、甲○○明知大麻及MDMA（俗稱搖頭丸）均為毒品危害防制條
    例第2條第2項第2款所規定之第2級毒品，不得非法持有，竟
    基於持有第2級毒品大麻及MDMA之犯意，於民國（下同）96
    年3月間某日（即97年3月27日被查獲之約一年前），在新竹
    市某處舞廳內，向姓名年籍不詳綽號「大頭」之成年男子，
    以不詳之價格，購買第2級毒品大麻1包（淨重5.74公克；空
    包裝重0.89公克），復於97年3月27日被查獲之數月前，以
    不詳之價格，在新竹市某處舞廳內，向姓名年籍不詳綽號「
    大頭」之成年男子，購買第2級毒品MDMA藥丸68顆（合計淨
    重20.4173公克，取樣0.2974公克【已鑑析用罄】，驗餘淨
    重20.1199公克）及第3級毒品愷他命5包（合計淨重217.654
    5公克，取樣0.2591公克【已鑑析用罄】，驗餘淨重217.359
    4公克），取得上開毒品後，即將之置其位於雲林縣虎尾鎮
    ○○○○街30號之住處，而非法持有第2級毒品大麻及MDMA
    ，迄於97年3月27日上午11時15分許，經警持搜索票前往甲
    ○○上開住處搜索，查獲上開毒品而悉上情。
二、案經雲林縣警察局移送臺灣雲林地方法院檢察署檢察官偵查
    起訴。
    理  由
一、訊據上訴人即被告固坦承持有上開毒品，惟辯稱：除持有外
    ，尚有施用行為，應予觀察勒戒，並不起訴處分云云。惟查
    ：上開犯罪事實，業據被告甲○○於原審坦承不諱，且扣案
    之菸草1包及藥丸68顆，經鑑驗結果，菸草含有第2級毒品大
    麻成分，淨重5.74公克（空包裝重0.89公克）；藥丸68顆則
    檢出第2級毒品MDMA成分，合計淨重20.4173公克，取樣0.29
    74公克（已鑑析用罄），驗餘淨重20.1199公克，有法務部
    調查局濫用藥物實驗室97年5月2日調科壹字第09723021710
    號鑑定書、憲兵司令部刑事鑑識中心97年5月20日憲直刑鑑
    字第0970000690號鑑定書各1份在卷足憑（毒偵554號卷第26
    、31頁），並有臺灣雲林地方法院97年度聲搜字第145號搜
    索票、內政部警政署刑事警察局搜索扣押筆錄、扣押物品目
    錄表、證物照片7張在卷可稽（警卷第9至20頁），足認被告
    自白與事實相符，堪可採信。
二、被告，辯稱：除持有外，尚有施用行為云云，惟被告被查獲
    時經警採尿送驗，均呈陰性反應，足見其無施用行為，被告
    一再辯稱有施用行為，無非想邀毒品危害防治條例第二十條
    第一項之寬典，得不受刑事之追訴處罰，所辯應不足採。
三、被告本件被告於97年3月27日為警查獲其持上開第2級毒品大
    麻菸草1包及MDMA藥丸68顆，而被告於偵查中雖供稱：大麻
    是95年間在臺中向不詳姓名的人買來，搖頭丸是被查獲前1
    、2個月在新竹的舞廳買來的（毒偵554號卷第30頁），於原
    審審理時供稱：用80,000元買了搖頭丸80顆、愷他命200克
    ，大麻是2、3年前跟朋友以3,000元買的等語（原審卷第29
    至30頁），於本院供稱：「大麻向舞廳外面的人購買。」，
    「查獲之一年前。」，「搖頭丸向大頭購買，是在舞廳外面
    的藥頭，在查獲幾個月前購買的，」，「大麻、搖頭丸不是
    同時購買」（見本院審理筆錄），可見被告持有大麻與持有
    搖頭丸非同一時期，犯意各別，行為各異，應分論併罰。
四、雖被告於警詢時則供稱：「我所持有的愷他命、搖頭丸、大
    麻等毒品，是97年2月間，在新竹一家舞廳向綽號「大頭」
    之人以80,000元購買（警卷第4頁）；於原審審理時供稱：
    「毒品都是97年2月間在新竹舞廳買的，買菸草、搖頭丸、
    愷他命總共80,000元。」等語，惟與前述所供不符，應認愷
    他命、搖頭丸是同時購買，大麻與搖頭丸不是同時購買。本
    件事證明確，被告犯行堪以認定，應依法論科。
五、查大麻、MDMA均為毒品危害防制條例第2條第2項第2款所明
    定之第2級毒品。核被告甲○○所為，係犯毒品危害防制條
    例第11條第2項之持有第2級毒品罪。被告先後持有第2級毒
    品大麻及MDMA，為二罪，應分論併罰。又按持有毒品達一定
    數量者，加重其刑至2分之1，其標準由行政院定之，毒品危
    害防制條例第11條第4項定有明文，行政院依該規定於93年1
    月7日以院臺法字第0930080551號令發布施行「轉讓持有毒
    品加重其刑之數量標準」，依該標準第2條第1項第2款之規
    定，持有第2級毒品淨重10公克以上者，加重其刑至2分之1
    。本件被告持有第2級毒品大麻之數量淨重為5.74公克、未
    逾加重數量。MDMA之數量淨重為20.4173公克，已逾10公克
    ，應依毒品危害防制條例第11條第4項規定，加重其刑。
六、原審予以論罪科刑，固非無見，惟查：被告持有大麻與搖頭
    丸並非同時，非單純一罪，原審論以單純一罪，尚有未洽。
    被告上訴意旨，指摘原判決量刑過重，雖非有理，惟原判決
    既有不當，應由本院將原判決撤銷改判，爰審酌被告持有毒
    品之種類、數量，及其犯後坦承犯行，態度尚屬良好等一切
    情狀，量處如主文所示之刑，並定應執行刑。扣案如主文所
    示之毒品大麻及MDMA，均係查獲之第2級毒品，不問屬於犯
    人與否，應依毒品危害防制條例第18條第1項前段規定沒收
    銷燬之。至包裹上開毒品大麻之包裝袋1個、包裹MDMA之包
    裝袋2個（依警卷第19頁照片可知MDMA之包裝袋有2個），並
    非不可與毒品分離，其係毒品之外包裝，分別用於包裹大麻
    、MDMA，均係被告所有供持有第2級毒品所用之物，業據其
    供明在卷，依刑法第38條第1項第2款之規定宣告沒收。另扣
    案之第3級毒品愷他命5包（合計淨重217.6545公克，取樣0.
    2591公克【已鑑析用罄】，驗餘淨重217.3594公克），與被
    告所犯本件持有第2級毒品之犯行並無直接關聯，亦不屬毒
    品危害防制條例第18條第1項前段所定應沒收銷燬之範圍，
    爰不另為沒收之諭知，併此敘明。
據上論結，應依刑事訴訟法第369條第一項前段、第364條、第29
9條第一項前段、毒品危害防制條例第11條第2項、第4項、第18
條第1項前段，第51條第5款、刑法第11條、第38條第1項第2款，
判決如主文。
本案經檢察官趙中岳到庭執行職務。
中    華    民    國    98    年    3     月    3     日
                  刑事第五庭    審判長法  官  楊明章
                                      法  官  顏基典
                                      法  官  楊子莊
以上正本證明與原本無異。
不得上訴。
                                      書記官  王全龍
中    華    民    國    98    年    3     月    4     日
附錄本案論罪科刑法條：
毒品危害防制條例第11條第2項
持有第一級毒品者，處3年以下有期徒刑、拘役或新臺幣5萬元以
下罰金。
持有第二級毒品者，處2年以下有期徒刑、拘役或新臺幣3萬元以
下罰金。
持有專供製造或施用第一、二級毒品之器具者，處1年以下有期
徒刑、拘役或新臺幣1萬元以下罰金。
持有毒品達一定數量者，加重其刑至二分之一，其標準由行政院
定之。


司法院資訊處製作；財團法人民間司法改革基金會備份。
